【裁判字號】    98,聲,548
【裁判日期】    980325
【裁判案由】    聲明異議
【裁判全文】
臺灣板橋地方法院刑事裁定               98年度聲字第548號
聲  請  人  甲○○
即受刑人
                    （現在臺東東成技能訓練所執行）
上列異議人即受刑人因違反肅清煙毒條例等案件，對於臺灣板橋
地方法院檢察署檢察官之執行指揮命令（97年度觀執更己字第13
號）聲明異議，本院裁定如下：
    主    文
異議駁回。
    理    由
一、本件聲請意旨略以：緣異議人前於民國82年間因違反肅清煙
    毒條例案件，經臺灣高雄地方法院以82年度訴字第2291號判
    決有期徒刑3 年8 月確定；又於84年間因違反肅清煙毒條例
    案件，經本院以85年度訴字第1078號判決有期徒刑4 年確定
    ，合併應執行有期徒刑7 年8 月確定，入監執行3 年6 月後
    ，獲准假釋出監，剩餘刑期4 年4 月又1 日。因經商之故，
    利用他法去大陸發展，致使假釋被撤銷且遭通緝。後經友人
    告知，異議人所觸犯之肅清煙毒條例亦符合減刑規定，異議
    人即於96年9 月10日就近前往廈門市臺灣居民出入境公安局
    歸案，遭羈押5 月餘，直至97年2 月28日由廈門市臺灣居民
    出入境公安局遣返回臺灣。實因大陸公安局辦理遣返事宜而
    導致延誤異議人符合減刑恩典之最後期限，然按兩岸司法事
    務處理、兩岸司法協助、訴訟文書送達、臺灣地區與大陸地
    區人民關係條例之規定，均屬合法，應依中華民國九十六年
    罪犯減刑條例予以減刑。其依據之相關法律規定如下：(一)司
    法事務查證程序：關於(1)對大陸地區之文書送達及證據調查
    ；(2)認證事件中所指出之大陸地區私文書之查證；(3)提存事
    件中受取人為大陸地區居民其身分文件之查證事項，經司法
    院函請陸委會以80.6.20(80) 陸法字第1386號函委託海基會
    處理（司法院秘書長80年4 月19日 (80) 秘台廳一字第0141
    8 號函參照）。(二)兩岸司法協助之規定：大陸地區非屬外國
    法院，其委託協助事件，無「外國法院委託事件協助法」之
    適用，其直接委託我國法院調查證據，尚乏法律可據。茲行
    政院大陸委員會已委託海基會處理兩岸之中介事務，則有關
    司法協助事項，宜經由該會中介辦理（司法院80年7 月8 日
     (80) 院台廳一字第05019 號函參照）。(三)訴訟文書送達問
    題：依刑事訴訟法第62條規定及公文程式條例第13條規定，
    在外國送達刑事訴訟文書及各機關致人民之公文，亦準用上
    述規定程序（司法院86年7 月25日 (86) 院台廳民一字第15
    994 號函參照）。(四)財團法人海峽交流基金會捐助暨組織章
    程第3 條第2 款（異議人誤載為第2 條第2 款）：「本會為
    達成前條所定之宗旨，辦理及接受政府委託辦理下列業務：
    …二、大陸地區文書之驗證、身分關係之證明、協助訴訟文
    書之送達及兩地人犯之遣返等事宜。」(五)臺灣地區與大陸地
    區人民關係條例第47條第1 項（異議人誤載為第47條第1款
    ）：「法律行為之方式，依該行為所應適用之規定。但依行
    為地之規定所定之方式者，亦為有效。」爰依刑事訴訟法第
    483 條、第484 條之規定，向諭知該裁判之法院提出聲明異
    議云云。
二、按受刑人或其法定代理人或配偶，以檢察官執行之指揮為不
    當者，得向諭知該裁判之法院聲明異議；又法院應就疑義或
    異議之聲明裁定之，刑事訴訟法第484條、486條分別定有明
    文。次按本條例施行前，經通緝而未於中華民國96年12月31
    日以前自動歸案接受偵查、審判或執行者，不得依本條例減
    刑，96年7 月16日施行之中華民國九十六年罪犯減刑條例第
    5 條定有明文。依其立法理由所述，「通緝犯乃惡意逃避法
    律制裁，本無接受裁判及悔改之意，如嗣後經逮捕到案仍施
    予減刑，不啻有鼓勵民眾藐視法律之誤識，且對本條例施行
    前，因不知政府即將辦理減刑而自動到案服刑之受刑人，因
    無法享受減刑寬典，尤難謂平。為維護法律尊嚴及消弭上述
    不公平現象，爰定明依本條例應減刑之通緝犯，須於一定期
    限內自動到案接受偵查、審判或執行，始能獲邀減刑寬典」
    。依法務部96年10月19日法檢決字第0960038236號函示：「
    …人在國外之通緝犯，欲返國自動歸案接受偵查、審判或執
    行，可於返國入境前，先具狀向通緝機關表明將返國自動歸
    案接受偵查、審判或執行之意思，以杜爭議」等語，亦可供
    為杜絕爭議之方式，惟具狀與否尚非法律明定之減刑要件，
    且人犯身在國外，非必知悉法務部上開函文內容之處理方式
    ，究否屬自動歸案，仍應就個案，依據法律規定之要件而為
    審認。
三、經查：
  (一)本件異議人前於82年間因違反肅清煙毒條例案件，經臺灣高
    雄地方法院以82年度訴字第2291號判決有期徒刑3 年8 月，
    褫奪公權3 年，並經臺灣高等法院高雄分院以82年度上訴字
    第2637號判決駁回上訴確定；又於84年間因違反肅清煙毒條
    例案件，經本院以85年度訴字第1078號判決有期徒刑4 年，
    並經臺灣高等法院以85年度上訴字第3315號判決駁回上訴確
    定，入監執行後，於87年12月10日假釋付保護管束。嗣因於
    假釋期間未依規定報到且再犯毒品危害防制條例案件經通緝
    在案，違反保護管束應遵守事項，情節重大，而被撤銷假釋
    ，應執行殘刑4 年4 月又1 日；詎該案移送臺灣板橋地方法
    院檢察署執行時，受刑人即異議人因拒不到案執行而逃匿，
    經該署檢察官傳喚、拘提無著，遂經該署於91年7 月31日以
    板檢森己緝字第2714號通緝書通緝在案；至97年2 月28日異
    議人經警緝獲，並移送臺灣板橋地方法院檢察署歸案後，即
    由同署檢察官以97年度執更緝己字第17號執行指揮書將異議
    人發監執行，復於97年7 月16日換發97年度觀執更己字第13
    號執行指揮書等節，業經本院依職權調閱上開刑事案件及執
    行案件卷宗無誤，並有臺灣高等法院被告前案紀錄表在卷可
    憑。本件受刑人所犯上開二罪所處徒刑經接續執行後，於87
    年12月10日因縮短刑期假釋出監，嗣因於假釋期間違反保護
    管束應遵守事項，情節重大，而被撤銷假釋，應執行殘刑4
    年4 月又1 日，惟因受刑人逃匿拒不到案執行而發布通緝，
    後於97年2 月28日經警緝獲到案等情，已如前述，則檢察官
    據以換發97年度觀執更己字第13號執行指揮書，指揮書所載
    並無違誤，自難認有何執行不當可言。
  (二)復按假釋中之人犯，經撤銷假釋者，仍應依本條例規定聲請
    裁定減刑；又依本條例應減刑之罪，已經判決確定尚未執行
    或執行未完畢者，由檢察官或應減刑之人犯聲請最後審理事
    實之法院裁定之，中華民國九十六年罪犯減刑條例第2 條第
    2 項但書及第8 條第1 項均定有明文；是若符合減刑要件時
    ，檢察官及受刑人本人均屬有聲請權之人，均得向該案最後
    審理事實之法院聲請減刑裁定。本件仍未經聲請而由最後事
    實審法院裁定減刑，觀之前述執行卷即明，是檢察官所為前
    述執行指揮，並無何違法不當之處。異議人猶執陳詞聲明異
    議，指摘檢察官之執行指揮不當云云，為無理由，應予駁回
    。
據上論斷，應依刑事訴訟法第486條，裁定如主文。
中    華    民    國    98    年    3     月    25    日
                  刑事第十九庭  法  官  汪怡君
上列正本證明與原本無異。
如不服本裁定，應於裁定送達後五日內敘明抗告理由，向本院提
出抗告狀。
                                書記官  田世杰
中    華    民    國    98    年    3     月    25    日


司法院資訊處製作；財團法人民間司法改革基金會備份。
